最高法院刑事判決　　　　　　　　　　　　　　　八十八年度台上字第二五六二號
　　上　訴　人　乙○○
　　　　　　　　甲○○
右上訴人等因偽造文書案件，不服台灣高等法院中華民國八十八年一月十四日第二審
更審判決（八十七年度重上更(四)字第一六八號，起訴案號：台灣基隆地方法院檢察署
八十年度偵字第一五二二號），提起上訴，本院判決如左：
    主  文
上訴駁回。
    理  由
按刑事訴訟法第三百七十七條規定，上訴於第三審法院，非以判決違背法令為理由，
不得為之。是提起第三審上訴，應以原判決違背法令為理由，係屬法定要件。如果上
訴理由狀並未依據卷內訴訟資料，具體指摘原判決不適用何種法則或如何適用不當，
或所指摘原判決違法情事，顯與法律規定得為第三審上訴理由之違法情形，不相適合
時，均應認其上訴為違背法律上之程式，予以駁回。本件上訴人乙○○、甲○○上訴
意旨略稱：(一)、原判決認本件走私之主謀為張越麟，但查張越麟於民國七十八年九月
十一日已出境赴日本，張越麟之母張陳金鳳及證人王國彰亦證稱張越麟於七十八年九
月出國後即未返國，故張越麟不可能指使上訴人等為本案犯行。上訴人等固曾於警訊
時指認張越麟為主謀，但上訴人乙○○於八十年四月二十六日警訊中亦曾稱私梟係呂
成家，究竟有無呂成家其人，上訴人等是否依警方之授意指認張越麟，原審未依職權
調查，遽行認定主謀為張越麟，自屬違法。(二)、原判決事實欄記載張越麟變造貨櫃之
鋼索封條係撬開塑膠封套，再套上事先作好之公頭及母頭上，但理由欄又謂上訴人等
係趁海關人員檢查之疏忽未拉緊鋼索或先以牙籤假封等情，顯有理由矛盾之違法。(三)
、上訴人等出海關入櫃場均須經海關及貨櫃場嚴密核驗，業據證人林崇民、許玉榮結
證在卷，且貨櫃出場須經海關人員試拉封條，此為海關人員檢驗之重要工作，自無疏
忽之理，因而上訴人等自白假封一節顯與事實不符，原判決不採證人林崇民、許玉榮
有利上訴人之證言，又未說明其理由，有理由不備之違法。(四)、依現行海關作業程序
，貨主無法直接指使拖車司機進關取櫃，故上訴人等自白受張越麟之指派至海關之貨
櫃中心載運進口貨櫃一節，顯與事實不符，原判決仍採為有罪認定之基礎，有違證據
法則。(五)、上訴人等每次拖運之代價為新台幣（下同）一萬五千元，警方寫為十五萬
元，乃陷上訴人入罪，以利結案。原審未查明滿櫃洋菸價值多少，即論上訴人運送之
代價每次為十五萬元，並以此臆測上訴人等知情為走私物品，自有未當。(六)、卷內無
任何證據可資證明上訴人等明知櫃號有變造之情事，原審又未查明上訴人等何以知悉
張越麟有變造貨櫃號碼情事，徒以上訴人等有拖運之行為，即論以共同連續行使變造
私文書罪，應屬無據。(七)、原判決認事實欄一部分變造之空櫃由張越麟自行設法運回
環球貨櫃集散站，又認上訴人乙○○與張越麟為共犯，自有矛盾。(八)、上訴人等及
金龍提領空櫃時並未變造櫃號，而變造空櫃號碼及運回該櫃者係張越麟，則上訴人
等並未行使該變造之私文書。又張越麟將提領空櫃及運送重櫃者錯開，目的在不使上
訴人互相知悉提領與載運之櫃號，故上訴人等應不知櫃號被變造，原判決未究明何以
如此，即論上訴人等與張越麟為共犯，殊嫌速斷。(九)、原判決係依據上訴人等在警局
之供述認定走私之物品為洋菸，而上訴人之所以知悉係洋菸，又係聽張越麟所說，究
竟張越麟所說是否真實，原審未予查明，遽認上訴人等有運送走私物品犯行，難謂適
法等語。
惟查證據之取捨及其證明力之判斷，屬於事實審法院之職權，苟其所為之判斷，並不
違背經驗法則及論理法則，即不能任意指為違背法令。又認定犯罪事實所憑之證據，
並不以直接證據為限，間接證據亦包括在內。審理事實之法院綜合卷內之直接、間接
證據，本於推理作用，於通常一般之人均不致有所懷疑，得確信其為真實之程度者，
即非不得據之為有罪之認定。本件原審認定上訴人乙○○、甲○○有原判決事實欄所
記載之行使變造私文書及運送走私物品犯行，係以該事實已據上訴人等於警訊中供承
不諱，並有基隆港貨櫃場進口貨櫃出場放行單、財政部基隆關進口貨櫃清單及貨櫃動
態表、長春貨櫃公司空櫃出站准單、進口艙單等影本在卷可稽。運抵尚志貨櫃站及環
球貨櫃站之進口重櫃，確係由上訴人等及金龍至長春貨櫃站及尚志貨櫃站提領之空
櫃變造櫃號後所冒充，已據檢察官及原審法院更三審法官勘驗屬實，有勘驗筆錄及照
片附卷可證。三只進口走私洋菸之貨櫃，已分別由上訴人等載運至林口交由張越麟派
人運走，而先前提領之空櫃又已冒充進口重櫃，故事後乙○○運還長春貨櫃站櫃號為
ＷＨＬＵ0000000號之空櫃應係經變造櫃號而來。張越麟用以調包之空櫃猶須
臨時提領，可見其犯案時未持有可供調度之貨櫃，其事後返還之空櫃應係由原進口之
重櫃變造櫃號而來。上訴人等於警訊中供明進口貨櫃內裝八分滿或全滿之未稅洋菸，
而一般四十呎貨櫃，最多可裝一千箱，最少可裝八百箱洋菸，以較便宜之ＴＫＥ一○
○美金ＣＩＦ一一九元計，其完稅價格均逾新台幣十萬元，有財政部基隆關稅局函在
卷可憑。再參以上訴人等於警訊中供稱每次載運可得十五萬元代價，益證每次私運之
走私物品其緝獲時之完稅價格均在十萬元以上。上訴人所得之報酬與所服勞務顯不相
當，應知悉所運送者為走私物品。三只進口之重櫃依進口艙單之記載，分別為自日本
及菲律賓進口，自係走私進口之物品，參酌證人金龍、林崇民、傅明華、陳進德、
蕭澤民等之相關證言等調查證據結果，予以綜合判斷，認上訴人等成立刑法第二百十
六條、第二百二十條（第一項）、第二百十條之共同行使變造準私文書罪及修正前懲
治走私條例第二條之一第一項之共同運送走私物品罪，依牽連犯規定從一重之共同行
使變造私文書罪處斷，乙○○部分並論以累犯，於法定刑內量處其刑，已詳其所憑
之證據及認定之理由。並指駁說明上訴人等所辯其無法預知係拖運何只貨櫃，不可能
調包云云，與進口貨櫃自船上卸下，貨櫃司機可能插班領取，進口倉單載有貨櫃號碼
，受貨人事前可知櫃號，張越麟自可依此指示上訴人前往載運走私之貨櫃之事證不符
；基隆關稅局關務員雖稱拖車司機將海關封條封於櫃門上，經檢視試拉確實封上再蓋
章放行，封條如未固封一拉即拉下來等語，惟查上訴人等於警訊時已供認其等係利用
海關人員因工作忙碌，疏未詳細檢查封條是否封緊或使用牙籤塞入母頭予以假封之方
式，於調包後將封條移至變造之空櫃上使用等情，其所述以牙籤假封之方式不無可能
，亦有財政部基隆關稅局函可參。證人即海關鋼索製造廠商邱明傑證稱上訴人等所述
變換鋼索封條之方法大約五分鐘即可完成等語，且扣案之鋼索封條確係利用原號碼之
塑膠封套撬開套在新鋼索上，是上訴人等事後翻異前詞，否認上情，亦非可信；進口
貨櫃進場時並無必須經地磅查驗重量之規定，有財政部基隆關稅局函可證，本案變造
冒充之重櫃因變換封條時間甚少，並無逾時進場情事，原打在鋼索封條外殼上之編號
並未變造，貨櫃場未因而查覺有異，核與常情無違，尚難執此認定上訴人無罪。上訴
人等所辯如中途調包，依進站時間及貨櫃重量可發覺，故不可能調包云云，與事實不
符，亦難採信；共犯張越麟雖於七十八年九月十一日出境前往日本，但其係通緝犯，
未敢合法入境而潛回台灣亦有可能。上訴人等於審理中翻供，改稱指使其等犯案者為
綽號「香港」之人云云，與警訊中所述不符，亦不足取。所為論斷，均有卷存證據資
料可資覆按，從形式上觀察，並無違背法令之情形存在。查原判決已說明認定張越麟
為本件走私案之指使者及每次走私之洋菸緝獲時完稅價格已逾十萬元所憑之證據及其
認定之理由。又證人林崇民、許玉榮所稱海關人員均確實檢查封條後始放行，何以不
足為有利上訴人之認定，原判決亦已明。上訴意旨任意指摘有調查未盡及理由不備
之違法云云，顯非依據卷內資料執為指摘之合法第三審上訴理由。原判決係認定上訴
人等利用原號碼之塑膠封套撬開套在新鋼索上使用，至於上訴人等是否每次均係以牙
籤塞入母頭予以假封或未封緊，於其套用之方式不生影響，尚難謂理由欄引用上訴人
之警訊中供述認上訴人有使用牙籤塞入母頭等方式矇混出關，即謂有矛盾之違誤。原
判決事實欄壹之一已明確記載張越麟將原進口重櫃櫃號變造為原提領自長春貨櫃集散
場之空櫃櫃號ＷＨＬＵ0000000後，指示乙○○將其拖運回長春貨櫃集散站等
情，故原判決認乙○○與張越麟為共同正犯並無不合。至於事實欄壹之一末段所載「
該只貨櫃由張越麟自行設法運回環球貨櫃集散站」等語，顯係誤載，尚難執此謂有理
由矛盾之違法。再查原審認定貨櫃車司機可插班載運、走私之物品為洋菸及上訴人等
何以知情而為共犯所憑之證據及理由，原判決已詳予說明，上訴意旨對原判決依憑上
開證據所為之論斷，究竟有何不適用法則或適用不當之違法情事，並未依據卷內資料
具體予以指明，徒以自己之說詞，任意指摘原判決採證違法云云，對原審取捨證據與
自由判斷證據證明力之職權行使，以及原判決已有說明之事項，漫指為違法，再為單
純事實上之爭執，要非適法之第三審上訴理由。是上訴意旨所指摘原判決違法情事，
殊與法律規定得為第三審上訴理由之違法情形不相適合，衡以前開說明，其上訴為違
背法律上之程式，應予駁回。
據上論結，應依刑事訴訟法第三百九十五條前段，判決如主文。
中      華      民      國    八十八    年      五      月     二十     日
                              最高法院刑事第五庭
                                  審判長法官  董  明  霈
                                        法官  丁  錦  清
                                        法官  賴  忠  星
                                        法官  王  居  財
                                        法官  張  淳  淙
      右正本證明與原本無異
                                              書  記  官
中      華      民      國    八十八    年      五      月    二十五    日
